臺灣高等法院刑事裁定
109年度毒抗字第61號
抗  告  人
即  被  告  林雅惠


上列抗告人因違反毒品危害防制條例案件，不服臺灣新北地方法
院109年度毒聲字第71號，中華民國109年3月16日裁定（聲請案
號：臺灣新北地方檢察署109年度聲觀字第54號），提起抗告，
本院裁定如下：
    主  文
抗告駁回。
    理  由
一、犯施用第一級、第二級毒品之罪者，檢察官應聲請法院裁定
    ，或少年法院（地方法院少年法庭）應先裁定，令被告或少
    年入勒戒處所觀察、勒戒，其期間不得逾2 月，毒品危害防
    制條例第20條第1 項定有明文。
二、抗告人即被告甲○○（下稱被告），於民國108年7月2日23時
    警方採尿回溯96小時內某時、108年7月31日11時13分採尿前
    96小時內某時，分別施用第二級毒品甲基安非他命，業經被
    告於警偵及抗告狀所承認，其中第1次施用毒品犯行，並有
    新北市政府警察局受採集尿液檢體人姓名及檢體編號對照表
    、台灣檢驗科技股份有限公司濫用藥物實驗室UL/0000/0000
    0000號濫用藥物檢驗報告在卷可參，其中第2次施用毒品犯
    行，有宜蘭縣政府警察局刑警大隊偵辦毒品犯罪嫌疑人尿液
    採驗作業管制紀錄、慈濟大學濫用藥物檢驗中心檢驗總表（
    委驗機構編號：TA0000000號）在卷可考，是被告兩次施用
    第二級毒品甲基安非他命之犯行，堪以認定。原審准如檢察
    官所請，依毒品危害防制條例第20條第1 項及觀察勒戒處分
    執行條例第3 條第1 項規定，裁定命將被告送勒戒處所觀察
    、勒戒，依法洵無不合。
三、被告抗告意旨略以：被告於109年1月11日發生重大車禍導致傷殘，需專人照護3個月，需休養3個月，1年內不可從事粗重工作及劇烈運動，需柺杖及輪椅助行，被告已深感悔過，請鈞院體念被告為初犯，從輕改為戒癮治療處分。
四、毒品危害防制條例規定之觀察、勒戒處分，是針對受處分人
    將來危險所為預防、矯正措施之保安處分，目的是為斷絕施
    用毒品者之身癮及心癮，是檢察官就初犯或觀察勒戒、強制
    戒治執行完畢5 年後再犯施用毒品罪之行為人，犯毒品危害
    防制條例第10條之罪者，自應依法向法院提出聲請裁定其入
    勒戒處所觀察、勒戒。雖毒品危害防制條例第24條第1 項規
    定，本條例第20條第1 項及第23條第2 項之程序，於檢察官
    先依刑事訴訟法第253 條之1 第1 項、第253 條之2 之規定
    ，為附命完成戒癮治療之緩起訴處分時，不適用之。然被告
    是否適用戒癮治療程序，係法律賦予檢察官之裁量權限，即
    檢察官對於適於緩起訴處分之被告，得依行政院所訂頒之毒
    品戒癮治療實施辦法及完成治療認定標準，選擇實施對象、
    內容、方式與執行之醫療機構，於緩起訴處分時，為附命完
    成之處分，此屬檢察官之裁量職權，檢察官適用刑事訴訟法
    第253 條之1 第1 項及第253條之2 對被告為緩起訴處分時
    ，另應「參酌刑法第57條所列事項及公共利益之維護」，並
    「認以緩起訴為適當」者，始得為之，則檢察官向法院聲請
    觀察、勒戒為原則，於例外符合上揭緩起訴處分之要件時，
    始得另為附命完成戒癮治療之緩起訴處分；若檢察官未為附
    命完成戒癮治療之緩起訴處分，而係聲請法院裁定觀察、勒
    戒，除檢察官有違法或濫用裁量權外，法院僅得依法裁定被
    告令入勒戒處所執行觀察、勒戒，以查其是否仍有施用毒品
    傾向，尚無擅以其他方式替代之權，亦無因被告個人或家庭
    因素而免予執行之餘地。
五、經查，警方於108年7月2日17時許，持搜索票至新北市○○區○
    ○路0段被告租屋處，現場扣得甲基安非他命1包、大麻1包等
    物，有新北市政府警察局108年7月2日扣押物品目錄表在卷
    可稽，被告坦承毒品為其所有，並於108年7月3日偵查庭供
    稱：「我目前懷孕2個月，會一直孕吐，我承認有施用第二
    級毒品。」檢察官命被告提供擔保，被告無法具保，改命限
    制住居；警方於同年月31日，持檢察官簽發之拘票，至新北
    市○○區○○○路被告租屋處，依法逮捕被告，現場搜得甲基安
    非他命5包、吸食器等物；嗣被告於109年1月6日具狀表示：
    「被告目前懷胎8個月，下個月就要生產。」等情。由上觀
    之，警方第1次搜索時，被告已身懷六甲，卻毫無忌諱，仍
    施用甲基安非他命，並持有大麻，經過4週，警方前往拘提
    時，現場查扣有甲基安非他命5包、吸食器等物，被告施用
    毒品如故，不知愛惜體內新生命，另被告於108年2月18日、
    108年5月5日販賣甲基安非他命，經檢察官依法提起公訴，
    有新北地檢署108年度偵字第24379號、第24399號、第24400
    號起訴書在卷可參，是被告時時與毒品為伍。檢察官審酌一
    切情狀，認被告不宜為附命完成戒癮治療之緩起訴處分，聲
    請原審裁定觀察、勒戒，核無違法或濫用其裁量權之情事，
    原審僅得依法裁定被告令入勒戒處所執行觀察、勒戒，無從
    以戒癮治療替代之權限。被告抗告，主張其近日因發生車禍
    ，以輪椅代步，需他人照料生活等語，此屬被告身體狀態暫
    時不宜入所執行觀察、勒戒，依法得向檢察官聲請暫時停止
    執行，然仍不足以作為免予觀察、勒戒之事由。本件抗告，
    核無理由，應予駁回。
六、據上論斷，依刑事訴訟法第412條，裁定如主文。
中　　華　　民　　國　　109 　年　　4 　　月　　24　　日
     　　　　　　 刑事第一庭    審判長法　官  周政達
                                      法　官  程克琳
                                      法　官  曾德水
以上正本證明與原本無異。
本裁定不得再抗告。
                                      書記官  陳怡君
中　　華　　民　　國　　109 　年　　4 　　月　　24　　日